【裁判字號】    99,上訴,912
【裁判日期】    990602
【裁判案由】    搶奪等
【裁判全文】
臺灣高等法院高雄分院刑事判決         99年度上訴字第912號
上  訴  人
即  被  告  乙○○
上列上訴人因搶奪等案件，不服臺灣高雄地方法院99年度訴字第
97號中華民國99年4 月9 日第一審判決（起訴案號：臺灣高雄地
方法院檢察署98年度偵字第14700 號），提起上訴，本院判決如
下：
     主  文
上訴駁回。
     理  由
一、按「不服地方法院之第一審判決而上訴者，應向管轄第二審
    之高等法院為之。上訴書狀應敘述具體理由。上訴書狀未敘
    述上訴理由者，應於上訴期間屆滿後20日內補提理由書於原
    審法院。逾期未補提者，原審法院應定期間先命補正」、「
    第二審法院認為上訴書狀未敘述理由或上訴有第362 條前段
    之情形，應以判決駁回之。但其情形可以補正而未經原審法
    院命其補正者，審判長應定期間先命補正」，刑事訴訟法第
    361 條、第36 7條分別定有明文。是以，不服地方法院之第
    一審判決而上訴者，其上訴書狀應敘述具體理由，至於上訴
    理由是否具體，係屬第二審法院審查範圍，則不在命補正之
    列，此參照上開條文之修正理由自明。再所稱具體理由，必
    係依據卷內既有訴訟資料或提出新事證，指摘或表明第一審
    判決有何採證認事、用法或量刑等足以影響判決本旨之不當
    或違法，而構成應予撤銷之具體事由，始克當之（例如：依
    憑證據法則具體指出所採證據何以不具證據能力，或依憑卷
    證資料，明確指出所為證據證明力之判斷如何違背經驗、論
    理法則）；倘僅泛言原判決認定事實錯誤、違背法令、量刑
    失之過重或輕縱，而未依上揭意旨指出具體事由，或形式上
    雖已指出具體事由，然該事由縱使屬實，亦不足以認為原判
    決有何不當或違法者（例如：對不具有調查必要性之證據，
    法院未依聲請調查亦未說明理由，或援用證據不當，但除去
    該證據仍應為同一事實之認定），皆難謂係具體理由（最高
    法院97年度臺上字第892 號判決參照）。故如上訴理由書狀
    並未依據卷內訴訟資料，具體指摘原判決認事用法有何違法
    或不當之情形，即屬上訴未敘述具體理由。又上訴書狀未敘
    述具體理由者，其上訴即屬於刑事訴訟法第362 條前段所定
    「上訴不合法律上之程式」之情形，第二審法院自應依同法
    第367 條之規定，以判決駁回之。
二、本件上訴人即被告（下稱被告）乙○○不服原審判決提起上
    訴，其上訴理由略謂：被告案發後，於警詢即均坦承犯行，
    並向警方自首另犯他案，事後亦已接受法律裁判並向被害人
    致歉，犯後態度良好，且符合刑法第62條自首之要件，爰請
    撤銷原審判決從輕量刑等語。經查：
  (一)本件原判決就檢察官起訴：
  1.被告於民國98年5 月5 日10時34分許，騎乘車牌號碼不詳之
    黑色重型機車行經高雄市○○區○○路與吉安街口時，因見
    被害人丙○右手持1 布質藍色提把、紅白藍條紋相間之女用
    提包，獨自行經該處，認有機可乘，竟基於意圖為自己不法
    所有之搶奪犯意，騎乘上開機車自丙○之右後方接近丙○，
    並乘丙○未及防備之際，以左手強取丙○所有之上開之女用
    提包【內有手機、錢包、化妝品、捷運卡（普卡；卡號0000
    0000000 ）、現金新臺幣（下同）300 元等物品】，而於得
    手後騎乘前揭重型機車離去現場。
  2.98年5 月12日17時10分許，被告行經高雄市○○區○○路40
    3 號前，因見被害人甲○○將其所有，車牌號碼YD3 —825
    號重型機車停放於該處，且鑰匙插置於鑰匙孔上並未拔取，
    認有機可乘，遂基於意圖為自己不法所有之竊盜犯意，利用
    四下無人之際，竊取甲○○所有之上開重型機車，得手後旋
    即騎乘該機車逃離現場。
  3.嗣於98年5 月12日18時5 分許，被告騎乘前揭竊得之車牌號
    碼YD3 ─825 號重型機車，行經高雄市○○區○○路337 巷
    3 號前，見被害人丁○○將BONIA 咖啡色女用提包1 只掛於
    左手臂上步行經過該處，竟基於意圖為自己不法所有之搶奪
    犯意，騎乘上開竊得之重型機車，自左後方緩慢靠近丁○○
    ，乘丁○○未及防備之際，奪取丁○○背於左臂上之咖啡色
    女用手提包1 個【內有LV女用長夾、現金4,300 元、丁○○
    身分證1 張、駕照1 張、信用卡4 張（包含台新銀行、合作
    金庫銀行信用卡各1 張、聯邦銀行信用卡2 張）、手機3 支
    （包含三星牌SGHJ-758型黑色手機1 支、三星牌SGHZ248 型
    白色手機1 支、NOKIA 灰色手機1 支）】，丁○○見狀，即
    加以抵抗，而與被告發生拉扯。雙方拉扯過程中，丁○○提
    包中之三星牌SGHJ-758型黑色手機1 支不慎自手提包中掉出
    ，被告見此，旋即將掉落之手機1 支自地面撿起，並騎乘上
    開重型機車離去現場。丁○○則自後追趕，並沿路呼救大喊
    ：「搶劫」。適遇民眾楊國生騎乘腳踏車行經該處，聽聞丁
    ○○之呼救聲，見被告騎乘機車接近，遂將其所騎乘之腳踏
    車打橫，阻擋於巷道中央，被告因閃避不及，致所騎乘之機
    車撞上楊國生擺放於巷道中央之腳踏車，再擦撞停放於路旁
    之車牌號碼ZA─8838號自用小客車後摔跌在地，而為警據報
    前往查獲等犯行，業已罪證明確，且所犯3 罪皆為累犯，上
    揭1.所示之搶奪犯行該當刑法自首之要件，而依刑法第320
    條第1 項、第325 條第1 項、第51條第5 款、第47條第1 項
    、第62條、第71條第1 項，刑法施行法第1 條之1 等規定，
    判處被告罪刑，業已詳敘其認定之依據及所憑之理由，經核
    並無違誤。
  (二)關於刑之量定，係實體法上賦予法院得為自由裁量之事項，
    倘其未有逾越法律所規定之範圍，或濫用其權限，即不得任
    意指摘為違法。且在同一犯罪事實與情節，如別無其他加重
    或減輕之原因，下級審量定之刑，亦無過重或失輕之不當情
    形，則上級審法院對下級審法院之職權行使，原則上應予尊
    重（最高法院75年度臺上字第7033號判例意旨，及85年度臺
    上字第2446號判決意旨可資參照）。原判決就被告上揭犯行
    ，審酌被告前有施用毒品前科（此有臺灣高等法院被告前案
    紀錄表在卷可按），素行不佳，且年輕力壯、四肢健全，竟
    不思以正當方式賺取生活所需，卻貪圖小利，甘犯刑典，侵
    害被害人之財產權，並影響社會治安及造成被害人心理陰影
    甚鉅，所為實應非難，惟念及被告尚能坦承犯行，表示悔意
    ，犯後態度非無足取，另斟酌其尚未賠償被害人損失或與被
    害人達成和解，及被告犯罪之動機、目的、手段等一切情狀
    ，就被告所犯上開3 罪，分別量處如附表所示之刑，並定應
    執行刑為有期徒刑3 年2 月。經核原判決量刑尚稱允當，並
    無失輕、過重或違反比例原則、平等原則或公平正義之情形
    。被告再執原判決業已審酌之事項，指摘原判決量刑過重，
    並無可採。
四、綜上，被告前揭上訴意旨，既非依據卷內訴訟資料具體指摘
    原判決認事用法或量刑有何違法或不當之情形，顯屬上訴未
    敘述具體理由，核之上揭說明，應認其上訴違背法律上之程
    式，自應予以駁回。
五、依刑事訴訟法第367 條前段、第372 條，不經言詞辯論，逕
    為判決如主文。
中    華    民    國    99    年    6     月    2     日
                  刑事第一庭  審判長法  官 翁慶珍
                                    法  官 黃仁松
                                    法  官 徐美麗
以上正本證明與原本無異。
搶奪部分如不服本判決應於收受本判決後10日內向本院提出上訴
書狀，其未敘述上訴理由者，並得於提起上訴後10日內向本院補
提理由書狀（均須按他造當事人之人數附繕本）「切勿逕送上級
法院」。
竊盜部分，不得上訴。
中    華    民    國    99    年    6     月    2     日
                                    書記官 賴梅琴
 附表
┌──┬─────┬─────┬───────────┬────┐
│編號│犯罪事實  │ 所犯法條 │原審所處刑罰          │ 備  註 │
├──┼─────┼─────┼───────────┼────┤
│ 1  │起訴事實1.│刑法第325 │犯搶奪罪，累犯，處有期│ 自首   │
│    │          │條第1 項  │徒刑1 年2 月。        │        │
├──┼─────┼─────┼───────────┼────┤
│ 2  │起訴事實2.│刑法320 條│犯竊盜罪，累犯，處有期│        │
│    │          │第1 項    │徒刑8 月。            │        │
├──┼─────┼─────┼───────────┼────┤
│ 3  │起訴事實3.│刑法325 條│犯搶奪罪，累犯，處有期│        │
│    │          │第1 項    │徒刑1 年6 月。        │        │
└──┴─────┴─────┴───────────┴────┘

司法院資訊處製作；財團法人民間司法改革基金會備份。
